【裁判字號】    98,易,1666
【裁判日期】    981030
【裁判案由】    強制等
【裁判全文】
臺灣臺中地方法院刑事判決
                                    98年度易字第1666號
                                      98年度訴字第2762號
公  訴  人  臺灣臺中地方法院檢察署檢察官
被      告  丁○○
            甲○○（原名莊小嫻.
共      同
選任辯護人  江燕鴻律師
上列被告丁○○因強制等案件，經檢察官提起公訴（97年度偵緝
字第1493號），本院依簡式審判程序審理；被告甲○○因偽證等
案件，經檢察官追加起訴（98年度偵字第17814 號），本院合議
庭裁定由受命法官獨任進行簡式審判程式，判決如下：
    主    文
丁○○犯重利罪，處有期徒刑貳月，如易科罰金，以新臺幣壹仟
元折算壹日。又犯強制罪，處有期徒刑月，如易科罰金，以新
臺幣壹仟元折算壹日。應執行有期徒刑肆月，如易科罰金，以新
臺幣壹仟元折算壹日，緩刑年。
甲○○犯恐嚇危害安全罪，處有期徒刑貳月。又犯偽證罪，處有
期徒刑肆月。應執行有期徒刑伍月，緩刑貳年。
    犯罪事實及理由
一、本案犯罪事實（含起訴及追加起訴部分）：
（一）丁○○基於重利之犯意，於民國95年8 月間某日，在臺中
      縣清水鎮之清水郵局，趁丙○○急需用錢之際，貸予新臺
      幣（下同）1 萬元，雙方約定利息以每15天為1 期計算，
      每期利息1500元，並預扣第1 期利息，實際僅交付8500
      元予丙○○，而取得與原本顯不相當之重利。
（二）惟丙○○於貸得上開款項，再繳1 期利息後，因無力償還
      而四處躲藏，避不見面。之後，丁○○經由朋友通知，得
      悉丙○○之前夫在臺中市之中國醫藥大學附設醫院住院，
      即於96年7 月18日18時30分許，與其不知情之女友甲○○
      （原名莊小嫻）一同駕駛車牌號碼2229-PR 號自用小客車
      至前揭醫院，並找到丙○○，且將丙○○帶至車上，而由
      莊小嫻駕車在臺中市繞行，丁○○則與丙○○坐於後座，
      向丙○○追討債務，因丙○○先前已避不見面，且表示目
      前尚無錢可還，故引發丁○○之不滿，丁○○竟基於傷害
      人身體之犯意，徒手或以手拿布鞋之方式毆打丙○○之頭
      、臉等身體部位，並用腳踹丙○○之腰部等處，致丙○○
      因而受有頭皮、左肩及背部疼痛等傷害（傷害部分業據丙○○撤回告訴，另由檢察官為不起訴處分）。丁○○於毆
      打丙○○後，甲○○已查悉丁○○與丙○○間之衝突，竟
      基於恐嚇危害安全之犯意，丁○○則基於妨害自由之犯意
      ，由丁○○向丙○○恫稱：若再不準時還錢，要打斷丙○○之雙腳、載丙○○到大肚山剁掉丙○○之一手一腳等語
      ，甲○○另向丙○○恐嚇稱：如果妳敢下車，我就開車撞
      妳等語，分別以此等加害生命、身體之事恐嚇丙○○，致
      丙○○因而心生畏懼，致生危害於丙○○之安全。而後，
      丁○○即要求丙○○就所欠債務簽立本票（甲○○對此未
      與丁○○有犯意聯絡），丙○○因丁○○施以前揭傷害、
      恐嚇手段，已心生畏懼，遂依丁○○之指示，簽下1 紙面
      額3 萬元之本票，交予丁○○，且任由丁○○搜查其所有
      之皮包，而將皮包連同其內之2 本郵局存摺、1 張資伍證
      、1 張榮民證、印章5 顆、提款卡2 張、健保卡1 張及鑰
      匙1 串取走（事後均已返還予丙○○），丁○○即以此等
      強暴、脅迫方式，而使丙○○行無義務之事。嗣經丙○○
      向丁○○保證，一定會準時還錢後，丁○○即令甲○○在
      小紙條上寫下不知情之張正雄開設在沙鹿郵局帳戶之帳號
      交予丙○○，供丙○○日後還錢匯款之用，並由甲○○將
      丙○○載回前揭醫院，至此丙○○始得離去。
（三）甲○○於96年12月3 日，經臺灣臺中地方法院檢察署檢察
      官以證人身分訊問，且告知證人具結之義務及偽證之處罰
      後，命其供前具結，甲○○竟基於偽證之犯意，於丙○○
      告訴丁○○妨害自由之上開案件與案情重要關係之事項，
      即丁○○是否有毆打丙○○之情節，為不實之證稱：「（
      問：在過程中丁○○有無毆打丙○○？）我在車上時丁○○沒有打她，只是對她很兇。」等語。嗣後甲○○於98
      年7 月14日本院審理98年度易字第1666號丁○○涉犯強制
      等案件時，具結證稱：「（檢察官問：被告在車上有沒有
      打丙○○？）有聽到被告打丙○○的臉，因為有聲音，但
      沒有打一、二分那麼久，也沒有打超過十下，大概只有一
      、二下。」等語，始知甲○○前於偵查中所為之陳述係虛
      偽不實，且足以影響法院認定丁○○是否有恐嚇、強制丙○○等事實之審判正確性。
二、前開犯罪事實，有下列證據可證：
（一）被告丁○○、甲○○於警詢、偵查中及本院審理時所為與
      前揭犯罪事實相符之供述，及於98年9 月15日本院準備程
      序及同日審理時暨於同年10月13日審理時就各自被訴部分
      均為認罪之陳述。
（二）被害人即證人丙○○於警詢、偵查及本院審理時所為與前
      揭犯罪事實相符之證述。
（三）被告甲○○寫下張正雄開設在沙鹿郵局帳戶帳號之小紙條
      、中國醫藥大學附設醫院診斷證明書、車籍查詢- 基本資
      料詳細畫面、張正雄開設在沙鹿郵局帳戶之開戶資料及交
      易往來明細。
三、併此明：
（一）按刑法第305 條之恐嚇危害安全罪，係指單純以將來加害
      生命、身體、自由、名譽、財產之事，恐嚇他人致生危害
      於安全者而言，如對於他人之生命、身體等，以現實之強
      暴、脅迫手段加以危害要挾，使人行無義務之事或妨害人
      行使權利，即應構成刑法第304 條之強制罪，縱有恐嚇行
      為，亦僅屬犯強制罪之手段，無更論以恐嚇危害安全罪之
      餘地。最高法院84年度台非字第194 號裁判可資參照。基
      此，公訴人於97年度偵緝字第1493號起訴書之論罪法條欄
      雖謂：被告丁○○就犯罪事實一(二)部分，係一行為觸犯刑
      法第304 條第1 項之強制罪、第305 條之恐嚇危害安全罪
      ，為想像競合犯，請從一重罪即強制罪論處等語，容有未
      洽。
（二）被告丁○○業與證人丙○○達成和解，證人丙○○並撤回
      對被告丁○○之傷害、妨害自由及恐嚇等告訴，有刑事撤
      回告訴聲請狀、和解書附卷可稽；證人丙○○於本院審理
      時復陳稱：伊要原諒被告丁○○等語，有本院審判筆錄在
      卷可佐。
（三）被告丁○○為表悔悟，願意依公訴檢察官之具體求刑建議
      ，支付財團法人博幼社會福利基金會12萬元，並於98年10
      月23日給付完畢，有第一商業銀行存款存根聯存卷可查。
（四）被告甲○○為表悔意，願意依公訴檢察官之具體求刑建議
      ，支付財團法人博幼社會福利基金會5 萬元，並於98年10
      月23日給付完畢，有第一商業銀行存款存根聯存卷可查。
四、依刑事訴訟法第273 條之1 第1 項、第299 條第1 項前段、
    第310 條之2 、第454 條第1 項，刑法第344 條、第304 條
    第1 項、第305 條、第41條第1 項前段、第51條第5 款、第
    74條第1 項第1 款，刑法施行法第1 條之1 ，判決如主文。
本案經檢察官乙○○到庭執行職務
中    華    民    國    98    年    10    月    30    日
                    刑事第五庭  法  官  莊嘉蕙
以上正本證明與原本無異
如不服本判決應於收受送達後十日內向本院提出上訴書狀，並應
敘述具體理由；其未敘述上訴理由者，應於上訴期間屆滿後二十
日內向本院補提理由書（均須按他造當事人之人數附繕本）「切
勿逕送上級法院」。
                                書記官  陳怡臻
中    華    民    國    98    年    10    月    30    日
附錄論罪科刑法條
中華民國刑法第304條第1項
以強暴、脅迫使人行無義務之事或妨害人行使權利者，處 3 年
以下有期徒刑、拘役或 3 百元以下罰金。
中華民國刑法第305條
以加害生命、身體、自由、名譽、財產之事，恐嚇他人致生危害
於安全者，處 2 年以下有期徒刑、拘役或 3 百元以下罰金。
中華民國刑法第344條
乘他人急迫、輕率或無經驗貸以金錢或其他物品，而取得與原本
顯不相當之重利者，處 1 年以下有期徒刑、拘役或科或併科 1
千元以下罰金。


司法院資訊處製作；財團法人民間司法改革基金會備份。
